臺灣板橋地方法院刑事判決　　　　　　 100年度易字第1214號
公　訴　人　臺灣板橋地方法院檢察署檢察官
被　　　告　翟翔龍　42歲民.
上列被告因公共危險案件，經檢察官提起公訴（100年度調偵字
第612號），本院判決如下：
    主  文
翟翔龍失火燒燬現供人使用之住宅，處拘役伍拾日，如易科罰金
，以新臺幣壹仟元折算壹日。
    事  實
一、翟翔龍自民國93年起，向謝淑然承租位在臺北縣三重市（現
    改制為新北市三重區○○○街197 巷24號7 樓之房屋居住使
    用。翟翔龍身為建築物之使用人，負有維護建築物合法使用
    與其構造及設備安全之責任，其本應注意謹慎使用電源延長
    線及電器用品，以避免因電量負載過大導致電線短路而失火
    ，又無不能注意之情事，竟疏未注意，自不詳時間起，在其
    廚房北側靠木櫃附近之牆壁插座上，外接電源延長線供微波
    爐、烤箱、電鍋等電器使用。嗣於99年6 月3 日上午10時25
    分許，上開電源延長線因負載過大致電線短路，引燃該處木
    櫃等易燃物品，迅即引發大火燃燒，導致上開建築物房屋臥
    室、儲藏室內壁面嚴重燻黑、物品表層有燒損碳化現象，客
    廳北側木質隔間板上方碳化、東側壁面嚴重燒失脫落、物品
    表層有燒損碳化現象，而廚房壁面磁磚嚴重破裂掉落、內部
    物品嚴重燒損變色而達燒燬程度，幸經臺北縣（現改制為新
    北市，下同）政府消防局據報迅速前往灌救撲滅始未擴大延
    燒，始悉上情。
二、案經謝淑然訴由臺灣板橋地方法院檢察署檢察官偵查起訴。
    理  由
一、按被告以外之人於審判外之言詞或書面陳述，除法律有規定
    者外，不得作為證據，刑事訴訟法第159 條第1 項固有明定
    。惟被告以外之人於審判外之陳述，雖不符同法第159 條之
    1 至之4 規定，但經當事人於審判程序同意作為證據，法院
    審酌該言詞陳述或書面作成時之情況，認為適當者，亦得為
    證據，且當事人、辯護人於法院調查證據時，知有第159 條
    第1 項不得為證據之情形，而未於言詞辯論終結前聲明異議
    者，視為有前項之同意，此亦據刑事訴訟法第159 條之5 規
    定甚明。查本案判決所引用之被告以外之人於審判外之陳述
    ，被告於本院準備程序進行中對證據能力沒有意見，迄本院
    言詞辯論終結前，復未對該等證據之證據能力聲明異議，本
    院審酌該等證據之取得，並無違法不當或證明力明顯過低之
    瑕疵，亦認以之作為證據，要屬適當，均有證據能力。
二、訊據被告翟翔龍對於上揭時地其所承租之建築物失火燒燬等
    事實，坦承不諱，惟矢口否認涉有公共危險犯行，辯稱：屋
    內客廳擺放電視的地方，也明顯的燃燒痕跡，所以伊質疑火
    災的起火點並非僅一處，且伊認為承租頂樓加蓋的屋況，早
    已達到修繕必要，而電路設在木板之內，若不是專業技工，
    無法判斷是否安全，伊從承租開始，就交待家人用瓦斯、用
    電必須非常小心，6 月3 日發生火災當下，伊跟伊前妻都在
    照顧住院的女兒，伊難以認同鑑定報告所稱火災係伊使用電
    器造成云云。經查：
（一）被告係系爭房屋之使用人，被告自93年起向告訴人承租系
      爭房屋居住使用，嗣於99年6 月3 日上午10時25分許發生
      火警，該次火災造成系爭房屋之西側臥室部分，其內之床
      舖上方表層有輕微燒損碳化，壁面嚴重燻黑，東側書架及
      木質隔間板上方嚴重燒損碳化，而東側臥室部分，其內之
      雙層床燒損碳化，壁面嚴重燻黑變色，上方輕鋼架彎曲變
      形掉落，內部物品表層碳化燒損嚴重，木質隔間板亦嚴重
      燒損碳化，又儲藏室部分，其壁面嚴重燻黑變色，衣櫃、
      書架燒損碳化嚴重，其內物品亦表層碳化燒損嚴重，木質
      隔間板亦嚴重燒損碳化，另客廳部分，北側木質隔間板燒
      損嚴重，客廳內物品表層有燒損碳化，東側壁面嚴重燒失
      脫落，電視櫃嚴重碳化燒失，冰箱以靠南側方向呈現較嚴
      重之變形，至於廚房部分，其壁面磁磚嚴重破裂掉落，洗
      衣機、瓦斯桶嚴重燒損變色，廚房內北側木櫃及附近物品
      均已嚴重碳化燒失等情，除據被告翟翔龍於偵查中及本院
      審理時之供述在卷外，復有告訴人於偵查中指述綦詳（見
      99年度他字第4863號偵查卷第3 至4頁 ），並有房屋租賃
      契約書1 份、臺北縣政府消防局火災原因調查鑑定書（檔
      案編號：H10F03K1號，下稱火災鑑定書）1 份（內含火災
      現場勘查紀錄及原因研判、火災現場勘查人員簽到表、火
      災出動觀察紀錄、談話筆錄、火災現場平面圖及物品配置
      圖、火災現場照片資料）附卷可稽（見99年度他字第4863
      號偵查卷第5 至6 頁、第19至47頁），是此部分之事實堪
      予認定。
（二）又經臺北縣政府消防局前往上開火災現場勘查結果，依現
      場燃燒後狀況及火流延燒路徑，研判本案起火處係系爭房
      屋廚房北側靠木櫃附近處所，且起火處附近未發現危險物
      品、化工原料、任何在常溫下足以自燃之危險物品，亦未
      發現縱火加速劑急速燃燒、殘留之痕跡或盛有促燃劑之容
      器，亦無任何足以認定係微小火源引燃之跡證，又清理廚
      房瓦斯爐發現左右開關均為關閉之狀態，故排除危險物品
      、化工原料自燃可能性、人為縱火引然可能性、菸蒂或線
      香等遺留火種引燃可能性、炊事不慎引燃可能性；另勘查
      清理、檢視起火處附近，發現該處附近遺留1 段延長線，
      其外層絕緣被覆均已燒失、燒熔，延長線插座嚴重受燒燬
      損，僅剩刃片，且在場陪同會勘之系爭房屋使用人翟翔龍
      詢問亦表示：該延長線供微波爐及烤箱使用等語，惟微波
      爐及烤箱電源線未發現有異常情形，而延長線插頭平時均
      插於插座上，顯示該延長線為通電狀態，又微波爐及烤箱
      均為高頻率之電器產品，電源開關箱內之無熔絲開關亦有
      跳脫情形，且該延長線置於木櫃上，木櫃上亦堆放大量可
      燃物，研判起火原因係延長線使用不慎或過載引然，即電
      氣因素引燃之可能性較高等情，有臺北縣政府消防局火災
      原因調查鑑定書之火災現場勘查紀錄及原因研判在卷可參
      （見99年度他字第4863號偵查卷第22至24頁）。
（三）再者，鑑定人即新北市政府消防局火災調查課科員王章會
      於本院審理時證述：本件三重區○○街197 巷24號7 樓火
      災現場，伊是在6 月4 日，也就是火災發生次日早上9 點
      30分前往該處做火場勘查鑑識，到現場勘查時，燃燒方向
      是由外往內，就從前陽台往客廳、往儲藏室內燃燒，該處
      現場前陽台是作廚房用途，經研判該處是從廚房先起火，
      再從起火處研判起火原因，首先該處是屬於住宅，沒有存
      放危險易然物品，消防人員到達現場救災時，鐵門是關閉
      的，還有當事人翟翔龍說他沒有跟別人有結怨，所以研判
      不可能是人為縱火，該案只有翟翔龍有抽菸，其他家人沒
      有抽菸習慣，翟翔龍火災發生前1 天就出門，所以起火當
      天其沒有在住宅裡面，所以也排除他抽煙引起的火災，另
      也發現2 個瓦斯爐是關閉的，所以也排除起火當時使用瓦
      斯煮東西的情形。在廚房靠北側，靠近木櫃，有1 條延長
      線很長，由西向東，當時西側插座，插頭是插在插座上，
      東側，也就是延長線插座平常是供微波爐及烤箱使用，延
      長線的插頭是插在牆壁電源上，所以延長線當時的狀況是
      通電的狀態，而延長線的插座有無電器插著使用，因為已
      經燒燬，所以無法判斷，因為起火原因是使用排除法，伊
      等排除上述的人為縱火、廚房炊事等原因，以電器因素引
      然的因素可能性較高，在延長線附近有木櫃及存放木料之
      類的，所以很容易引起火災、容易延燒，應該是從延長線
      尾端本身插座的部分引燃，因為該處有一些雜物，判斷起
      火點是從該處開始的。會這樣研判是木櫃這邊燒失、碳化
      特別嚴重，而且靠近廚房北側，比較有可能發生起火原因
      ，以及目擊者也說是從陽台中間起火等語（見本院100 年
      7 月28日審判筆錄）。從而，依現場鑑識人員王章會所述
      及上開火災原因調查鑑定書之分析，足見本件火災之起火
      點確係在系爭房屋廚房北側靠木櫃附近處所，且起火原因
      應係電源延長線電氣因素引燃附近可燃物所造成本件火災
      無訛。
（四）至被告雖以前開情詞置辯而質疑本件火災起火之原因，惟
      依卷附火災鑑定書之火災現場勘查紀錄及原因研判：五、
      火災原因研判（三）起火處之第4 點所記載「檢視客廳北
      側木質隔間板以靠上方碳化、燒失（細），並呈現一西高
      東低之燃燒痕跡，研判北側木質隔間板為東側向西側方向
      延燒，客廳內物品以靠表層有燒損碳化情形，東側壁面嚴
      重燒失脫落，電視櫃嚴重碳化燒失，觀察客廳東側燃燒後
      以靠南側方向碳化燒脫落嚴重，冰箱亦以靠南側處呈現較
      嚴重之變形（色）情形，客廳南側外牆明顯受燒掉落嚴重
      ，客廳內受熱情形由南向北，並由外向內延燒」等語，核
      與火災現場照片編號8 至10所示客廳內燃燒碳化之程度，
      係越靠近南側方向越為嚴重等情形相符。可見本案火災之
      延燒方向係由客廳外之廚房首先起燃後始向客廳延燒。而
      被告徒以客廳內之電視機週圍有明顯燃燒痕跡，逕以推論
      火災的起火點並非僅一處，並不足採。再據被告於本院審
      理時供稱：現有的房子屋外陽台處僅有1 座插座供伊使用
      ，但是伊受限於必須使用電器的原因，所以要另外買延長
      線來使用... 伊與伊家人承租7 樓將近6 年期間，幾乎每
      天回家居住，這種延長線分段開關之情形下，難免會有沒
      有關起來的時候等語（見本院100 年7 月28日審判筆錄）
      。再參以被告向告訴人謝淑然承租系爭房屋居住，即負有
      維護建築物合法使用與其構造及設備安全之責任，被告既
      外接電源延長線，供其作為廚房內之電器使用，則其就該
      電源延長線之設置及使用，理應隨時注意電器、插座之使
      用及保養狀況，且為免因上開電氣因素引燃媒介物質後造
      成火災發生，更不得在使用中之牆壁插座周圍置放易燃之
      媒介物質，又插座使用過後亦應將插頭拔起，以免因電線
      老舊、破損致受熱過久而引起之短路燃燒及延燒之危險，
      且依當時情形並無不能注意之情事，詎被告竟均疏未注意
      ，致上開電源延長線因負載過大致電線短路，引燃該處木
      櫃等易燃物品，迅即引發大火燃燒，進而造成本案火災之
      發生，是本案火災之發生確係因被告上開之疏失所造成，
      被告就本案火災之發生自有過失，至為顯然，被告前開所
      辯就本案火災並無疏失云云，應係卸責之詞，均不足採。
（五）綜上所述，本案事證明確，被告上開犯行均洵堪認定，應
      依法論科。
三、核被告翟翔龍所為，係犯刑法第173 條第2 項之失火燒燬現
    供人使用住宅罪。又一個放（失）火行為，若同時燒燬住宅
    與該住宅內所有其他物品，無論該其他物品為他人或自己所
    有，與同時燒燬數犯罪客體者之情形不同，均不另成立刑法
    第175 條放（失）火燒燬住宅以外他人或自己所有物罪，應
    予敘明。爰審酌被告因疏未注意，致造成本案火災之發生，
    燒燬現供自己使用之住宅，除對公共安全造成危害，並致告
    訴人之財產遭受損失，惟念被告無犯罪之前科紀錄，有臺灣
    高等法院被告前案紀錄表各1 份在卷可參，素行尚稱良好，
    且被告自身之財產亦遭燒燬而受有損失，及被告之過失程度
    、告訴人所受損害程度，迄未能與告訴人達成和解以賠償損
    失，及犯後態度等一切情狀，量處如主文所示之刑，併諭知
    之易科罰金折算標準。
據上論斷，應依刑事訴訟法第299 條第1 項前段，刑法第173 條
第2 項、第41條第1 項前段，刑法施行法第1 條之1 ，判決如主
文。
本案經檢察官張慶林到庭執行職務。
中    華    民    國   100    年    8     月    11    日
                  刑事第十一庭  法  官  李君豪
以上正本證明與原本無異。
如不服本判決，應於判決送達後10日內敘明上訴理由，向本院提
出上訴狀 (應附繕本) ，上訴於臺灣高等法院。其未敘述上訴理
由者，應於上訴期間屆滿後20日內向本院補提理由書「切勿逕送
上級法院」。
                                書記官  黃妍爾
中    華    民    國   100    年    8     月    11    日
附錄本案論罪科刑法條全文：
刑法第173條
放火燒燬現供人使用之住宅或現有人所在之建築物、礦坑、火車
、電車或其他供水、陸、空公眾運輸之舟、車、航空機者，處無
期徒刑或七年以上有期徒刑。
失火燒燬前項之物者，處一年以下有期徒刑、拘役或五百元以下
罰金。
第一項之未遂犯罰之。
預備犯第一項之罪者，處一年以下有期徒刑、拘役或三百元以下
罰金。